臺灣板橋地方法院刑事判決　　　　　　100年度交易字第884號
公　訴　人　臺灣板橋地方法院檢察署檢察官
被　　　告　王吉本
　　　　　　陳毅軒
上列被告等因過失傷害案件，經檢察官提起公訴（100 年度調偵
字第1331號），被告等於準備程序進行中均就被訴事實為有罪之
陳述，經告知簡式審判程序之旨，並聽取當事人之意見後，本院
裁定由受命法官獨任進行簡式審判程序，判決如下：
    主  文
王吉本因過失傷害人，處拘役肆拾日，如易科罰金，以新臺幣壹
仟元折算壹日。
陳毅軒因過失傷害人，處拘役參拾日，如易科罰金，以新臺幣壹
仟元折算壹日。
    事  實
一、王吉本明知自身無汽、機車駕駛執照，仍於民國99年8 月12
    日11時43分許，騎乘車牌號碼OXS-020 號重型機車，搭載吳
    銀，沿臺北縣板橋市（現改制為新北市板橋區，下同）雙十
    路往文化路方向行駛，行經該路段2 段6 之3 號前，明知機
    車起駛前應顯示方向燈，注意前後左右有無障礙或車輛行人
    ，並應讓行進中之車輛優先通行，且依當時天候晴、日間有
    自然光線、柏油乾燥無缺陷，亦無障礙物，視線良好，並無
    不能注意之情事，竟疏於注意及此，未讓同路段上直行車先
    行或採取其他安全措施，即自路邊起駛後往左偏靠，適有陳
    毅軒騎乘車牌號碼M9Q-758 號重型機車行經該路段，直行於
    同車道上王吉本騎乘機車之左後方，亦未注意注意車前狀況
    ，隨時採取必要安全措施，而依當時之情形復無不能注意之
    情事，即貿然前行，2 車遂發生碰撞，雙方均人車倒地，致
    王吉本受有左側遠端脛骨踝骨粉碎性嚴重性骨折之傷害，吳
    銀受有尾骨骨折及多處表皮擦傷之傷害，陳毅軒則受有右肩
    、右手、右前臂、右上臂、左手、左手肘、雙膝、左小腿及
    雙下肢多處擦傷、左手及右髖部挫傷等傷害；嗣經路人報警
    處理，王吉本、陳毅軒於肇事後，在犯罪未被有偵查權之機
    關或公務員發覺前，均主動向據報前往醫院處理之警員表明
    係肇事者而自首，並接受裁判。
二、案經王吉本、陳毅軒、吳銀訴由臺北縣（現改制為新北市，
    下同）政府警察局海山分局移送臺灣板橋地方法院檢察署檢
    察官偵查起訴。
    理  由
一、本件被告王吉本、陳毅軒所犯均係死刑、無期徒刑、最輕本
    刑為3 年以上有期徒刑以外之罪，其等於準備程序中均就被
    訴事實為有罪之陳述，經法官告知簡式審判程序之旨，並聽
    取公訴人及被告2 人之意見後，依刑事訴訟法第273 條之1
    第1項 規定，經本院合議庭裁定，由受命法官獨任進行簡式
    審判程序審理；且依刑事訴訟法第273 條之2 及第159 條第
    2 項規定，不適用傳聞法則有關限制證據能力之相關規定，
    合先敘明。
二、經查：
（一）被告王吉本、陳毅軒於本院審理中，均對於被告王吉本騎
      乘車牌號碼OXS-020 號重型機車並搭載告訴人吳銀於上揭
      時、地與被告陳毅軒騎乘之車牌號碼M9Q-758 號重型機車
      發生碰撞之事實均坦承不諱，核與證人即告訴人吳銀於警
      詢及偵查中證述之情節相符，復有新北市政府警察局海山
      分局A2類道路交通事故調查報告表、道路交通事故現場圖
      、道路交通事故調查報告表（一）、（二）、道路交通事
      故談話紀錄表、道路交通事故現場及車損照片16張等在卷
      可稽，被告2人上開自白應與事實相符。
（二）按汽車起駛前應顯示方向燈，注意前後左右有無障礙或車
      輛行人，並應讓行進中之車輛行人優先通行，道路交通安
      全規則第89條第1 項第6 款定有明文。查被告王吉本於警
      詢中供稱：伊車子有稍微向左側偏一點等語，核與告訴人
      即本案被告陳毅軒於警詢、偵訊中供稱：伊有看到被告王
      吉本騎在伊右前方，當伊騎到被告王吉本旁邊時，被告王
      吉本從伊右側切進伊的正前方等語相符，堪認被告當時騎
      乘重型機車行經上開肇事路段時，有未注意前後左右有無
      障礙或車輛行人，並應讓行進中之車輛行人優先通行之違
      規行為無訛。且依照案發當時天候晴、日間有自然光線、
      柏油乾燥無缺陷，亦無障礙物，視線良好等情形，有新北
      市市政府警察局海山分局道路交通事故調查報告（一）在
      卷可稽，而被告王吉本為一般成年人，若稍加注意後方來
      車並禮讓行進中之車輛優先通行，應可避免本件車禍，可
      見當時其並無不能注意之情事，竟疏未注意有無直行車輛
      通行，即自路邊起駛後貿然往左偏靠，致其騎乘之前揭機
      車與未注意車前狀況之被告陳毅軒騎乘之上開機車發生碰
      撞，其違反上述道路交通安全規則至明，被告王吉本之行
      為自有過失無訛。
（三）按汽車行駛時，駕駛人應注意車前狀況，並隨時採取必要
      之安全措施，道路交通安全規則第94條第3 項定有明文。
      本件被告陳毅軒既考領有重型機車駕駛執照，對於上開規
      定應知之甚詳，且駕駛動力交通工具於路上行駛時本應負
      有前揭注意義務，並應具有注意能力至明。被告陳毅軒騎
      乘上開重型機車參與道路交通即應依上開規定，隨時注意
      其前方所有車輛即包括被告王吉本所騎乘機車之行進動態
      ，並採取必要之安全措施。而依當時天候晴、日間有自然
      光線、柏油乾燥無缺陷，亦無障礙物，視線良好等情形，
      有前揭道路交通事故調查報告表（一）在卷可佐，足見被
      告陳毅軒並無不能注意之情事，是被告陳毅軒疏未注意前
      方車輛之行進動態並隨時採取必要之安全措施，致與違規
      未禮讓直行車先行即靠左偏駛、由被告王吉本所騎乘之機
      車發生碰撞而肇事，被告陳毅軒就本案車禍之發生，自亦
      有過失無疑。
（四）本件經送新北市政府車輛行車事故鑑定委員會鑑定及覆議
      結果，認被告王吉本駕駛普通重型機車，由路邊起駛後往
      左偏靠時，未注意讓左後直行車先行，為肇事主因；被告
      陳毅軒駕駛普通重機車，未充分注意車前狀況，為肇事次
      因，有新北市政府車輛行車事故鑑定委員會新北車鑑字第
      1000153 號鑑定意見書、臺灣省車輛行車事故覆議鑑定委
      員會100 年7 月13日覆議字第1006202724號函在卷可佐，
      即採同此見解，堪認被告2 人就本件車禍事故之發生均具
      有過失。又被告王吉本騎乘重型機車搭載吳銀與被告陳毅
      軒所騎乘之重型機車發生碰撞後倒地，致被告王吉本、告
      訴人吳銀、被告陳毅軒3 人分別受有如前揭犯罪事實欄所
      示之傷害，亦有亞東紀念醫院99年9 月1 日診字第099031
      6401號乙種診斷證明書、10 0年1 月31日診字第10003504
      62號乙種診斷證明書、99年9 月21日診字第0990320900號
      乙種診斷證明書、西園醫院99年9 月21日第024237號診斷
      證明書各1 份在卷可參，該等傷害結果與被告2 人之過失
      行為間，顯然有相當因果關係。另道路交通事故之刑事責
      任認定，並不因一方與有過失，而免除他方之過失責任，
      雙方過失之情節輕重，僅係酌定民事損害賠償責任之依據
      ，並不影響被告2 人刑事責任之成立與否，併此敘明。綜
      上所述，本案事證已臻明確，被告2 人過失傷害之犯行，
      均堪予認定，應予依法論科。
三、核被告王吉本、陳毅軒2 人所為，均係犯刑法第284 條第1
    項前段之過失傷害罪。被告王吉本未領有重型機車之駕駛執
    照，仍騎乘重型機車行駛於市區道路上，其因而致人受傷，
    而依法應負刑事責任，應依道路交通管理處罰條例第86條第
    1 項規定，加重其刑。被告陳毅軒以一過失行為同時致告訴
    人王吉本及告訴人吳銀分別受有上開傷害，為想像競合犯，
    依刑法第55條規定，從一過失傷害罪處斷。另本件車禍事故
    乃經報案人或勤指中心轉來資料未報明肇事人資料，處理員
    警前往傷者就醫之醫院時，被告2 人均在場並當場承認為肇
    事人，有新北市政府警察局海山分局道路交通事故肇事人自
    首情形紀錄表在卷可稽，堪認被告2 人均符合自首之要件，
    被告王吉本爰依刑法第62條前段規定減輕其刑，並依刑法第
    71條第1 項規定先加後減之，被告陳毅軒爰依刑法第62條前
    段規定，減輕其刑。爰審酌被告王吉本未取得普通重型機車
    駕駛執照，竟執意騎乘重型機車上路，顯然漠視自身及其他
    用路人之生命身體安全，且其既騎乘機車參與道路交通，本
    應小心謹慎為之，以維其他參與道路交通者之安全，竟於路
    邊起駛後欲往左偏靠時，疏未注意讓行進中之直行車輛優先
    通行，被告陳毅軒騎乘機車行駛於道路上，亦未注意車前狀
    況，採取必要措施，2 車因而發生碰撞肇事，致告訴人王吉
    本、吳銀、陳毅軒分別致受有上開傷害，被告2 人之行為均
    應予以非難，兼衡被告2 人之素行、過失之情節、告訴人分
    別傷害之程度及被告2 人犯罪後均坦承犯行、惟迄今未能達
    成和解之犯後態度等一切情狀，分別量處如主文所示之刑，
    並均諭知易科罰金之折算標準，以示懲儆。
據上論斷，依刑事訴訟法第273 條之1 第1 項、第299 條第1 項
前段，刑法第284 條第1 項前段、第55條、第62條前段、第41條
第1 項前段，刑法施行法第1 條之1 ，道路交通管理處罰條例第
86條第1 項，判決如主文。
本案經檢察官吳孟竹到庭執行職務。
中    華    民    國   100    年    12    月    9     日
                  刑事第五庭    法  官  劉 凱 寧
上列正本證明與原本無異。
如不服本判決應於收受送達後10日內向本院提出上訴書狀，並應
敘述具體理由；其未敘述上訴理由者，應於上訴期間屆滿後20日
內向本院補提理由書（均須按他造當事人之人數附繕本）「切勿
逕送上級法院」。
                                書記官  林 伶 芳
中    華    民    國   100    年    12    月    9     日
附錄本案論罪科刑法條全文：
中華民國刑法第284 條
因過失傷害人者，處6 月以下有期徒刑、拘役或500 元以下罰金
；致重傷者，處1 年以下有期徒刑、拘役或500 元以下罰金。
從事業務之人，因業務上之過失傷害人者，處1 年以下有期徒刑
、拘役或1,000 元以下罰金